【裁判字號】    98,建上更(一),34
【裁判日期】    980721
【裁判案由】    給付工程款
【裁判全文】
臺灣高等法院臺中分院民事判決  98年度建上更(一)字第34號
上  訴  人  私立靜宜大學
法定代理人  甲○○
訴訟代理人  常照倫律師
複  代理人  黃琪雅律師
被  上訴人  雅証股份有限公司
法定代理人  乙○○
訴訟代理人  林豐順律師
上列當事人間請求給付工程款事件，上訴人對於中華民國96年11
月30日臺灣臺中地方法院94年度訴字第1221號第一審判決提起上
訴，判決後，經最高法院發回更審，本院於98年7月7日言詞辯論
終結，判決如下：
    主  文
原判決關於命上訴人給付超過新台幣陸拾伍萬柒仟柒佰伍拾元部
分，及該部分假執行之宣告，暨訴訟費用之裁判均廢棄。
上列開廢棄部分，被上訴人在第一審之訴及其假執行之聲請均駁
回。
其餘上訴駁回。
第一審訴訟費用（含鑑定費用）新台幣壹拾參萬伍仟柒佰肆拾玖
元、第二審訴訟費用新台幣肆萬柒仟貳佰參拾捌元、發回前第三
審訴訟費用新台幣肆萬柒仟貳佰參拾捌元，由上訴人負擔新台幣
肆萬參仟壹佰柒拾元，餘由被上訴人負擔。
    事實及理由
一、本件被上訴人雅証股份有限公司（以下簡稱雅証公司）主張
    ：兩造於民國93年 7月19日簽訂工程契約，由伊承攬上訴人
    私立靜宜大學（以下簡稱靜宜大學）之「女生宿舍門禁監控
    系統整建工程」（下稱系爭工程），約定總價為新台幣（下
    同）570 萬元，於材料送審資料、預定進度，整地及十分之
    八磁力鎖按裝完成，經靜宜大學審查合格確認後，依工程總
    價付款百分之50，迨正式驗收合格結算完成，付款百分之50
    ，伊另依約提供65萬7750元為履約保證金。因上開契約中之
    材料「磁力鎖」並未明定規格，伊於施工前即以磁力鎖「SO
    CA SL320」（下稱 320型磁力鎖）規格提出施工圖說、細部
    施工圖、材料送細表予靜宜大學，且經靜宜大學評估後同意
    確認，伊再按圖施工，伊已於同年 8月31日完工，惟靜宜大
    學以未完成驗收為由，拒絕給付第二期工程款 285萬元及前
    開履約保證金，合計 350萬7750元等情，爰依承攬契約之法
    律關係，求為命靜宜大學給付伊 307萬6974元並加付法定遲
    延利息之判決（雅証公司逾上開範圍之請求，已受敗訴判決
    確定）。
    上訴後於本院前審補陳：
  (1)范國欽為靜宜大學所僱用，護主心切，其證詞是否可採，不
    無可議。且在本件工程施作時，並未參與工程釋疑會議。按
    所謂系統，包括門鎖、讀卡機、卡片、線路等設備，如果系
    統未完成，則所有設備完全沒有作用，根本無從進行驗收。
    本件在3月1日已經進行驗收，因此，系統應已完成，范國欽
    指稱系統未完成絕非事實，驗收報告亦未記載系統未完成。
  (2)材料送審單記載材料送審表之送審次數第一次為93年8月3日
    、第二次為同年月11日，其負責之系統支援組長趙素玲及建
    築師劉順安於8月4日審查說明為「符合規格及需求」，營繕
    主辦員林洝棋於8月9日簽、營繕組長唐清華於 8月12日簽，
    採購組長李晨鐘 8月26日簽。本件工程為配合學生開學之用
    ，時間急迫，故在負責設計，主導之系統支援組長趙素玲及
    負責審核之專業建築師審查符合規格後，主辦人員即要求雅
    証公司儘速進場施工，雅証公司亦配合學校開學在即之需要
    ，而提早施工。而范國欽在94年1月5日在靜宜大學總務處秘
    書室協調時稱「卡片的問題及磁力鎖的問題，現在趙素玲已
    經認證並確定沒問題了，這方面也就沒問題了。」有錄音及
    錄音譯文可證。又93年10月 8日工程釋疑會議決議事項2.記
    明，陰極鎖搭配機械旋鈕，由承包商依規定施作完成…。由
    此可證，靜宜大學在當時即已對陰極鎖不再爭議。
  (3)雅証公司在材料送審時，即已提出書面說明，並經靜宜大學
    審核通過。雅証公司於材料送審，磁力鎖安裝完成，經靜宜
    大學審查合格確認後，按工程合約書第 8條第1項第1款規定
    ，依工程總價付款 50%。當時營繕組長唐清華亦承認有收到
    書面報告。有雅証公司經理林文隆在94年1月5日在靜宜大學
    秘書室開會時之對話錄音帶及譯文可證。
  (4)又200型之單價與320型之單價相差不遠，靜宜大學所提出之
    估價單少估搭配XL30水平輔助斜舌材料一組單價1300元。本
    件工程投標要件，是由學校定出需求，由投標廠商自定規格
    ，向學校說明，再經學校決定得標廠商，因此，工程標單僅
    註明磁力鎖，規格欄之「SOCA SL200」是由雅証公司自行訂
    定。工程施作前發現 200型，萬一緊急情況斷電（如火警、
    大地震)，則在裡面學生，無法出來。經兩造協議，改為320
    型，除有 200型功能外，加裝機械旋鈕，萬一磁力鎖無法開
    啟，可以人工旋轉開啟，以免室內學生受困之可能。被上訴
    人並將 320型提供書面說明，手寫部分為學校承辦人林洝棋
    筆跡。林洝棋在材料送審時就 320型要求重新送審，並要求
    計中（即計算中心）審查，如有疑義由趙素玲解釋，有材料
    送審明細表可稽。由此可證，靜宜大學早在材料送審時，即
    就 320型進行審查。最後經建築師劉順安及計算中心系統支
    援組長趙素玲審查認定「符合規格及需求」後才施工，有材
    料送審單可證。建築師公會鑑定報告書第11、12頁指稱：系
    爭工程契約書標單第 7項僅註明本工程採用磁力鎖，須由承
    商依校方所訂功能，提供樣品資料經校方審核認可後施工，
    今答辯書指SL-320規格與校方所訂功能不符，應無依據。32
    0型磁力鎖並無礙200型磁力鎖應有之功能。93年10月 8日工
    程釋疑會議缺議事項2.註明「陰極鎖搭配機械旋鈕由承包商
    施作完成…」，由此可證，雙方對陰極鎖已不再爭議。 320
    型除了有 200型以磁片感應即可開門外，並多一項安全按鈕
    ，在緊急情況斷電時，可從內部開啟之功能。此有鑑定報告
    書可稽。又磁力鎖即藉由電能控制如電控鎖，可分為「斷電
    開門」與「送電開門」兩部份。本件採用之陰極鎖即屬「斷
    電開門」，適用於保險性較高的門禁場合較無人員安全之虞
    ，陰極鎖則可以搭配鎖心使用，一旦人員有危險時，還是可
    以使用旋鈕開門。陽極鎖在斷電後可以依然殘留磁力，造成
    鎖體依然吸附而無法開門，有順發第五台科技有限公司網站
    可查。台灣大學「門禁管理整合卡証電子化作業系統建制規
    劃書」第8頁2、3、6載明：電鎖及磁簧開關建議採用電子門
    鎖依現場環境不同而設計如陰極門鎖、磁力門鎖、陽極門鎖
    。是陰極門鎖或陽極門鎖均適用於學校之門禁管理。
  (5)建築師建議以150A之ATS施作，在93年10月8日會議記錄決議
    事項一已重新協議，同意辦理追減，並於10月18日第二次驗
    收完成，有驗收報告單可證。證人范國欽到庭證稱：「契約
    內容原來是要求雅証公司提供 UPS不斷電系統，但因價格比
    ATS1600A多，所以我們同意雅証公司以ATS1600A取代 UPS系
    統，後來雅証公司又要求先買100A試試看是否可以取代1600
    A，學校也有同意」。94年3月1日驗收缺失中，並未有ATS10
    0A不符合缺失之記載，故應無未接線而無法運作之情事。雅
    証公司既已依兩造協議完100A之裝置，即可視 ATS部分為已
    完工，至於未完成 1600A則因靜宜大學不予驗收，非可歸責
    於雅証公司。ATS不斷電系統在93年10月8日工程釋疑會議決
    議事項「1.承商未依約完成刷卡系統連接至緊急發電機」、
    94年2月3日驗收會議記錄決議事項「(8)雅証公司同意在94年
    2月28日前先完成100A之ATS施作」。由此可見，靜宜大學對
    ATS 之重視，則在94年3月1日之驗收應已列為重要事項，果
    真未施作完成，則何以未列入3月1日未完成缺失統計？94年
    3月1日驗收由靜宜大學總務長蘇耀文主持，逐間測試，主持
    人驗收過程曾問過范國欽 ATS有無裝置，范國欽答稱「有」
    ，此可命蘇耀文提出當天驗收紀錄即明。建築師公會鑑定結
    果認為：依合約工程範圍檢視，雅証公司施作進度已達99.5
    % 完成，僅2500元不斷電系統未施作，惟雅証公司已追加完
    成 ATS100A之門禁系統不斷電功能，自得視為系統已完成。
    又不斷電系統在工程標單上載明「不斷電設備：規格飛瑞A-
    1000、數量 1台、單價及複價均為2500元」。後於94年2月3
    日兩造協議：在94年2月28日先完成100A之ATS施作，驗收後
    再施作1600A之 ATS。由此可證，此兩項ATS追加工程非屬合
    約範圍，靜宜大學之要求不合一般採購程序，雅証公司迫於
    無奈同意，校方驗收後，才增作1600A之ATS給靜宜大學，因
    此 ATS追加工程項目不得作為工程尚未完工之理由（鑑定報
    告書第9頁(8)參照）。
  (6)查兩造協議94年 2月28日雅証公司應依約完成，經靜宜大學
    全部驗收合格後，依學校請款程序辦理，唯靜宜大學卻於同
    年月14日另行發包安裝傳統門鎖，未知會雅証公司，施工中
    造成門禁設施損害，有照片及雅証公司函可證，其線路既遭
    破壞，自無法長期檢測。本件鑑定時，已於工程完成後使用
    數年，因安裝門鎖時，線路已遭破壞，而且學生使用頻繁，
    缺乏維修保養，又經內部大整修，其線路、零件亦難免會損
    壞，因此，鑑定人上開說詞亦符實情，唯此不應歸責於雅証
    公司。又94年3月1日驗收時有二間寢室門關的不太順，此因
    縫隙過大，門框緩衝壓條脫落，唯門扇並非雅証公司承包範
    圍，應請靜宜大學請承包門扇工程廠商配合改善，此有鑑定
    報告書第13頁鑑定結果及鑑定補充說明可供參照。鑑定人經
    現場鑑定檢視，是否需用力關門造成噪音及故障、無法開門
    到定位，以致輕推即開、無法開門、鎖會脫落、門縫可以輕
    易開啟、刷卡卡片無法感應之瑕疵等問題，未發現嚴重瑕疵
    ，只有一扇門舌撞斷未修復。造成該門鎖故障的原因，主要
    是本件工程相關之門扇與門樘間極少數縫隙過大、門框緩衝
    壓條脫落，及少數傳統門鎖斜舌固定水平與電子鎖不合，但
    門扇非屬雅証公司承包範圍。校方另加裝傳統鎖斜舌與原有
    電子斜舌非同水平軸線，也可能再延生上述問題，有建築師
    公會之鑑定報告可稽。
  (7)本件工程經過三次驗收，最後一次驗收為94年3月1日，靜宜
    大學提出未完成缺失統計，雅証公司並針對缺失已完成修復
    。是本件工程已經過測試，並依測試缺失進行改善、修復。
    本件安裝之門禁系統雅証公司已依契約安裝完成，並於92年
    9月至93年3月經測試。
  (8)如趙素玲、林安棋沒有權利同意變更規格，則靜宜大學何以
    會依合約給付第一期工程款。證人范國欽在一審證稱：「（
    既然沒有同意雅証公司變更規格，為何他會施作 SL320的規
    格？）雅証公司說二者是同一系列，且有同樣的功能，他會
    提出說明，可以我們就同意讓他們先做。」由此亦可證明，
    靜宜大學已同意經雅証公司施作。
  (9)94年3月1日驗收會議紀錄決議事項除記載「雙方同意因雅証
    未依書面協議於94年 2月28日完成缺失改善，擬依約解除」
    外，尚有「由本校正式發文處理」，惟靜宜大學迄今未有正
    式發文。至於靜宜大學於一審96年11月16日主張以辯論意旨
    狀之送達，為解除兩造間系爭契約之意思表示……。惟意思
    表示內容有錯誤，其撤銷權，自意思表示後，經過一年而消
    滅。本件既發生在93年，其至96年才撤銷，顯然時效已消滅
    。
二、上訴人靜宜大學則以：系爭工程之目的在於有效達到「門鎖
    」監控，及「不斷電設備，當電源停電時，須維持門禁設備
    二小時之正常運作」之功能。關於磁力鎖之規格明定為「SO
    CA SL200」（下稱 200型磁力鎖），詎雅証公司於訂約後，
    擅改為上開 320型磁力鎖，致門鎖無法達到契約功能。雖雅
    証公司表示其實際施作之磁力陰極鎖，即為工程標單上所載
    之磁力鎖系列產品，惟歷次驗收均未能有效運作，伊即迭次
    要求其須依約提出相關產品之書面說明，因雅証公司始終無
    法為之，依工程契約第8條第1項第2款、第3項約定，伊就系
    爭工程尾款自得不予計價，拒絕給付。又雅証公司所施作工
    程具有諸多瑕疵、不完全給付之情形，致未完成驗收，雅証
    公司自不得請領報酬，伊爰依瑕疵擔保之規定請求減少系爭
    工程之價金，併依不完全給付之債務不履行損害賠償請求權
    為抵銷抗辯等語，資為抗辯。
    上訴後於本院前審補陳：
  (一)兩造於系爭工程訂定之初，雅証公司即已明知，靜宜大學係
    欲以晶片卡取代傳統之鑰匙。而兩造已合作多年，故靜宜大
    學亦委請雅証公司代作部份前期規劃，因之靜宜大學於其招
    標簡報中，即明列以不需鑰匙之 200型磁力鎖為施作標的，
    雅証公司亦因此獲得靜宜大學評審委員之支持。嗣雅証公司
    於其標單亦係記載上開 200型磁力鎖為施作之標的。而有關
    靜宜大學因誤認雅証公司係依約安裝 200型磁力鎖（亦即為
    晶片卡，而非傳統之鑰匙鎖）乙節，有靜宜大學於工程勘驗
    單上亦係載稱「磁力鎖」安裝完成請求雅証公司進行會勘之
    工程勘驗單可證。惟不論係在雅証公司施作之前或甫施作完
    畢之時，均未說明其所施作之鎖需搭配鑰匙使用。至於雅証
    公司所搭配之機械旋鈕需使用鑰匙一節，因靜宜大學仍誤認
    雅証公司所施作者為不須鑰匙之卡片鎖，故認該鑰匙為不須
    要而予以否決；惟至此雅証公司仍未對靜宜大學告稱鑰匙為
    必須之組合配件；由此，亦足證靜宜大學於雅証公司送審時
    ，非如原審所稱，靜宜大學係同意雅証公司其所施作，雖名
    為磁力鎖，惟實際上卻係仍須搭配使用鑰匙之機械旋鈕。直
    至雅証公司安裝完成，經靜宜大學就門鎖之功能進行初步之
    測試，才發現雅証公司實際所施作安裝之鎖，與標單上鎖記
    載之型號不符、尚須配合使用機械旋鈕方能使用等問題，此
    亦為兩造於93年 9月29日招開工程釋疑會議時，於該次之會
    議決議事項二所以載稱：「因雅証（即被上訴人）未依約檢
    付磁力鎖說明... 因無法達到鎖的功能，擬由雅証負責安裝
    水平輔助斜舌（機械旋鈕），以達磁力鎖應有的功能」之緣
    由所在。93年10月 8日兩造再次招開工程釋疑會議，於會議
    決議事項即約定「2.陰極鎖搭配機械旋鈕，由承商依規定施
    作完成.... 5.請承商以上之缺失改善於10/30前完成」。是
    依上說明可知，雅証公司前雖均對靜宜大學表示其實際施作
    之「陰極鎖」，即為工程標單上所載之「磁力鎖」系列產品
    云云，惟經歷次驗收均無法有效運作，是以，靜宜大學一再
    要求雅証公司須提出相關產品之書面說明；惟雅証公司始終
    無法依約提出書面說明，是由雅証公司一再以陰極鎖即為磁
    力鎖系列產品云云之詞掩飾，以致系爭門禁工程終未能依約
    達成契約預定應有之功能而有瑕疵一情以觀，足證雅証公司
    就系爭工程確有未依債之本旨提出給付而有不完全給付之情
    形，顯屬至明。茲雅証公司始終無法依約提出有關其所施作
    之磁力鎖，確係符合招標之初所要求應具備之使用方式及功
    能之書面說明，揆諸系爭程合約書第8條第1項第2款、第3項
    約調，就系爭工程尾款，上訴人依約自得不予計價，拒絕給
    付。而徵之兩造就系爭工程之歷次會議紀錄內容可知，靜宜
    大學就系爭工程因雅証公司施作有瑕疵、不完全給付之情形
    ，業已一再催告雅証公司為給付，惟雅証公司卻一再拖延，
    甚而拒絕給付；兩造於94年3月1日就系爭工程進行第五次驗
    收會議時，因雅証公司遲遲未能依約提出給付之情形，業已
    至明，因之兩造乃於該次會議達成解除契約之合意，此有該
    次會議紀錄第四點會議決議事項記載：「雙方同意因雅証未
    依書面協議於94年 2月28日完成缺失改善，擬依約解除」等
    語可證。
  (二)台灣省建築師公會之鑑定報告，及鑑定人於原審之證述內容
    所以認系爭工程已完成 99.5%，惟鑑定報告中指稱「雅証公
    司依靜宜大學要求再加裝機械旋鈕，將增加雅証公司施工成
    本約30萬元」云云，顯與事實不符，自不足採。兩造於93年
    10月 8日招開工程釋疑會議，於會議決議事項即約定「2.陰
    極鎖搭配機械旋鈕，由承商依規定施作完成... 5.請承商以
    上之缺失改善於10/30前完成」。惟雅証公司雖於93年10月8
    日會議時承諾將於10月30日前完成，然依93年11月15日之驗
    收會議紀錄可知，雅証公司再次延宕工程，未能如期完成；
    及至94年2月3日招開驗收會議時，系爭工程門禁IC卡仍係頻
    頻發生故障，故障率高達64.4％；雖雅証公司前均稱陰極鎖
    即為磁力鎖系列之產品云云，惟經歷次驗收均無法有效運作
    ，雅証公司任意以契約約定以外之型號施作系爭門鎖，惟所
    施作之門鎖亦始終無法正常運作，且系爭門鎖亦不具備有關
    契約所約定「不斷電設備，當電源停電時，須維持門禁設備
    二小時之正常運作」之功能，自難謂雅証公司就系爭工程之
    施作業已完成。又鑑定補充說明稱「雅証公司按時申報完工
    ，亦依限期提改善計畫，經靜宜大學同意後也陸續施工完成
    」云云，明顯與上開會議記錄所記載之事實有違，自非可採
    。關於定結果(二)200型磁力鎖改為320型磁力陰極鎖而減少之
    工程款為何」部分：鑑定報告稱靜宜大學之工程標單僅記載
    「磁力鎖」雅証公司指稱 320型磁力鎖與校方所定功能不符
    ，應無依據云云。鑑定補充說明略以：雅証公司得標後，靜
    宜大學同意以 320磁力鎖施作云云。惟系爭工程設備所需規
    格，其中「磁力鎖」之部分，於「規格」欄中即明定為「SO
    CA SL200」；就此，足見上開鑑定報告與系爭契約之約定明
    顯不符，鑑定報告就此部分之認定，顯有錯誤，要屬酌然甚
    明。鑑定補充說明稱靜宜大學同意以 320型磁力陰極鎖施作
    云云，與事實不符。第查200型磁力鎖之單價遠高於320型；
    倘如鑑定報告中所指二者價錢相當云云，則雅証公司一開始
    即施作 200型即可，也不會衍生出後續之糾紛，何以雅証公
    司竟擅自施作契約約定以外之門鎖，並一再藉詞混淆視聽並
    蒙混靜宜大學？至於鑑定補充說明稱「若知校方係為訴訟詢
    價，廠商報價即可能另藏玄機，打擊競爭同業」云云，更屬
    無據，委無足採。另查鑑定單位就系爭門鎖為鑑定時，並未
    就全部之門鎖（共707間）均作測試，而僅檢視6間。而檢測
    之 6間中，有一間刷卡機無作用（門一推即開）、一間斜舌
    撞斷，是核檢測之門鎖間數，其故障率與靜宜大學所提資料
    應屬相當。又靜宜大學並未要求雅証公司分二階段施作，鑑
    定人上開鑑定補充說明，與事實不符。而依工程驗收會議記
    錄暨該會議記錄所檢附之相關問題，可知上開有關「須用力
    關門、無法開門到定位、無法開門、鎖會脫落、刷卡卡片無
    法感應」等問題，於系爭工程94年2月3日驗收時，即已呈現
    。至於鑑定人鑑定補充說明稱靜宜大學自行裝設傳統門鎖之
    時間，則係因學校為顧及女學生之安全問題，不得已方於94
    年2月14日安裝傳統門鎖；而有關相關門鎖之瑕疵情形94年2
    月3日驗收時，即已呈現，惟靜宜大學係於94年2月14日始安
    裝傳統門鎖，安裝時間顯係在上開瑕疵業已呈現之後，則鑑
    定補充說明以靜宜大學嗣後始安裝之傳統門鎖，執為雅証公
    司所裝置之門鎖精密度無法契合之原由，顯將事件發生之先
    後時間錯置，鑑定人據此所為之鑑定，自屬有誤。又鑑定人
    於原審雖證稱略以：是否需要用力關門與門鎖沒有關係，鎖
    做好後，如有誤差，可透過墊片作調整；沒有門無法開門到
    定位、鎖會脫落、無法開門之情形云云。惟有關系爭門鎖之
    使用情形一直有瑕疵無法發揮鎖的功能，於系爭工程進行鑑
    定之前，雅証公司從未曾以該鎖之瑕疵係與門之安裝有關為
    由而提出說明，此有兩造歷次會議紀錄內容可憑。而95年 3
    月 1日就系爭工程進行驗收時，亦無任何證據顯示，雅証公
    司就上開所指系爭門鎖之瑕疵業已修繕。再者，鑑定人於原
    審證稱「到現場時，因為整套系統已經停用，所以無法檢測
    」等語。是鑑定人於當時鑑定時「整套系統已經停用，所以
    無法檢測」，則何以鑑定人又能證稱系爭工程沒有歷次維修
    單、兩造歷次會議紀錄上所載之諸多瑕疵？由此，此部分鑑
    定報告確非可採。又鑑定人就系爭工程進行鑑定時，曾要求
    雅証公司應先回復系爭工程之門禁系統，以進行檢測，惟為
    雅証公司所拒絕，是有關因系統已停用，以致上開相關瑕疵
    無法檢測，應係可歸責於雅証公司所致，應屬至明。而系爭
    門鎖工程之施作，係由施作宿舍門之廠商與雅証公司配合協
    商施作；換言之，系爭門鎖定係在宿舍的門業已安裝完成後
    始施作；而倘雅証公司可不顧門縫的大小，不考量門鎖之安
    全性、是否可由異物任意開啟等問題，即率予施作，則鑑定
    報告稱非雅証公司施工瑕疵所致，自非可採。而依鑑定人上
    開鑑定補充說明「雅証公司宜事先通知上訴人轉知門扇承商
    調整門栓墊片使門扇契合」，顯見鑑定人亦認此一問題，應
    由雅証公司施作時先與門扇承作廠商配合協調，則系爭工程
    因雅証公司施作時未與門扇承作廠商妥適配合以致系爭門鎖
    得以鐵絲輕易開啟，雅証公司自難謂無過咎可言。再者，鑑
    定人於原審證稱：「我用目測應該是不可能」等語，再次顯
    現本件鑑定人之鑑定，顯未實際操作，其所為之鑑定，至非
    可採。由上開說明可知，本件鑑定人於鑑定時因整套系統業
    已停用，故就靜宜大學所指系爭工程之瑕疵，鑑定人實際上
    並未予以鑑定，其所為之鑑定，自不可憑。而有關靜宜大學
    所指系爭工程之瑕疵，於94年2月3日驗收時即已呈現，有該
    日驗收會議紀錄之附件可憑；故原審判決以靜宜大學就所指
    系爭工程之瑕疵並未舉證云云為由，因而為不利於靜宜大學
    之認定，顯有違誤，自非可採。
    於本院補陳：
  (1)靜宜大學並未核准雅証公司以安裝320型陰極鎖代替200型磁
    力鎖。靜宜大學就系爭門鎖欲安裝之寢室，所以由傳統之鑰
    匙，發包給雅証公司施作女生宿舍門禁監控系統整建工程晶
    片卡鎖（即電鎖）之緣由，係因系爭門鎖欲安裝之寢室，共
    有707間，如配備傳統鑰匙，則每間寢室共住4個學生，另舍
    監就每一間寢室又需準備2把備用鑰匙，是707間之寢室共須
    使用4242把鑰匙，於管理上不僅龐雜，且須花費許多之人力
    、精神。因之，靜宜大學欲將 707間寢室之門鎖，由傳統之
    鑰匙更改為晶片卡鎖，可免去保管龐雜鑰匙之困擾，且因晶
    片卡不論何人、何時刷卡出入，均會留下紀錄，如此更有利
    於門禁之管制，校園安全亦將更加強化。是靜宜大學於招標
    簡報中即明列以不需鑰匙之 200型磁力鎖為施作標的，雅証
    公司於其標單亦係記載以 200型為施作之標的。不論在雅証
    公司施作之前或甫施作完畢時，均未說明其所施作之鎖需搭
    配鑰匙使用，靜宜大學並未同意雅証公司所施作須搭配使用
    鑰匙之機械旋鈕。且靜宜大學職員趙素玲就系爭門鎖由 200
    型更改為 320型並無權同意，其雖於雅証公司「材料設備送
    審單」「相關單位  審查意見說明」欄中蓋章通過，惟該送
    審單之「業主審核意見」欄，靜宜大學營繕組組員林洝棋於
    「審查意見說明」欄第 2點明白載明「規格需符合原招標內
    容，不符處應提出說明」等語，可知靜宜大學就雅証公司所
    提「磁力鎖」之規格，認並不符合招標內容，因而要求雅証
    公司需提出說明，足證靜宜大學並未同意由200型更改為320
    型。另林洝棋於材料送審單上，雅証公司所載廠方建議「鑰
    匙孔及暗鎖基於長期使用及耐用性建議須加裝」之部分，特
    別劃『×』並加註「於招標時已規定，並由承商確認在案」
    ，亦足證靜宜大學並未同意由200型更改為320型。另雅証公
    司未依約及兩造之會議約定，提出有關其所施作之磁力鎖，
    確係符合招標之初所要求應具備之使用方式及功能之書面說
    明，揆諸系爭程合約書第8條第1項第2款、同條第3項約定，
    就系爭工程尾款靜宜大學依約自得不予計價並拒絕給付。至
    於靜宜大學之所以支付一半之工程款，此乃因誤認雅証公司
    所安裝之門鎖，即為工程標單上所載不需使用鑰匙之「磁力
    鎖」，直至靜宜大學就門鎖之功能進行初步之測試，發現雅
    証公司安裝之鎖根本不具備門鎖之功能後，始發現雅証公司
    實際所施作安裝之門鎖，與標單上門鎖記載之型號不符，尚
    須配合使用機械旋鈕方能使用等問題。
  (2)雅証公司始終無法依約提出書面說明，且就兩造於94年2月3
    日驗收會議紀錄所載之多項缺失，雅証公司仍無法改善。是
    雅証公司所施作之工程，係因始終不具契約預定之效用而無
    法通過驗收，靜宜大學不得已，始決定解除契約。雅証公司
    施作系爭工程因有瑕疵及不完全給付之情形，靜宜大學已一
    再催告雅証公司為完全之給付，惟雅証公司卻一再拖延，甚
    而拒絕給付，兩造於94年3月1日就系爭工程進行第五次驗收
    會議時，因雅証公司遲遲未能依約提出給付之情形，兩造乃
    於該次會議達成解除契約之合意，此有該次會議紀錄第四點
    會議決議事項記載「雙方同意因雅証未依書面協議於94年 2
    月28日完成缺失改善，擬依約解除」等語可證；又倘認兩造
    於該次會議中尚未達成解除契約之合意，惟系爭工程施作顯
    有瑕疵及不完全給付之情形，靜宜大學亦業已依民法第 255
    條、第 494條規定，於原審96年11月16日以辯論意旨書狀繕
    本之送達，為解除系爭契約之意思表示，則系爭契約既解除
    雅証公司猶依約請求給付工程款，自屬無據。再者，倘認靜
    宜大學尚不得解除系爭契約，則再依瑕疵擔保之規定，請求
    減少系爭工程之價金（詳如下述）。
  (3)系爭工程於契約中業已載明門鎖應具備之功能及效果如系爭
    工程承攬契約書附件一、靜宜大學校園ＩＣ卡門禁系統規格
    所示。又兩造於93年10月 8日工程釋疑會議決議事項即約定
    「2.陰極鎖搭配機械旋鈕，由承商依規定施作完成... 5.請
    承商以上之缺失改善於 10/30前完成」，雅証公司雖承諾將
    於10月30日前完成，然至93年11月15日再次驗收時仍未能如
    期完成；至94年2月3日驗收時，系爭工程門禁ＩＣ卡仍頻頻
    發生故障，故障率高達64.4％。且系爭門鎖亦不具備有關契
    約所約定「不斷電設備：當電源停電時，須維持門禁設備二
    小時之正常運作之功能」。
  (4)依SOCA於臺灣總代理日懋科技有限公司於網站上，就「電鎖
    」所作之說明可知：電鎖裝置主要分為「停電開」及「停電
    鎖」兩類。「停電開」類型電鎖在電力供應中斷時會開鎖或
    可從處所內開啟。而「停電鎖」類型在電力供應中斷時依然
    緊鎖。假如大廈內安裝的電鎖裝置屬「停電鎖」類型，當發
    生火警時，電力供應受影響，這類電鎖裝置便會對居民構成
    潛在危險。因此住戶應確保大廈防火通道的安全門安裝的門
    鎖，在電力供應中斷時，可無須使用鑰匙便能夠從大廈內開
    啟，已確保生命安全。然而斷電開型電鎖若安裝在私人住家
    大門時，為了補救停電而產生開門的動作，因此建議加裝不
    斷電系統（ UPS），而不斷電系統的容量最好能承受電鎖負
    載達 8小時以上，增加安全性。又依日懋科技有限公司於網
    站上就200型、320型之說明可知：200 斷電開型電鎖（即斷
    電時，門鎖自動開啟）；320 送電開型電鎖（即屬「停電鎖
    」類型，須有電時，門鎖始會開啟，倘遇火警或其他原因而
    斷電，門鎖無法開啟）。二者於功能上迥不相同，且由上開
    日懋科技有限公司於網站上，就「電鎖」所作之說明可知，
    200型始須搭配不斷電系統（UPS），而此即為系爭工程契約
    中所要求者。再者，雅証公司所安裝者為 320型，即「停電
    鎖」類型，倘遇火警或其他原因而斷電時，門鎖並無法自動
    開啟，以上訴而言，確不符上訴人以學校立場須照顧廣大宿
    舍學生安全之需求，益徵雅証公司所安裝之系爭門鎖，確不
    具兩造契約所定應具備之需求及效用。第查 200型之單價遠
    高於 320型，倘如鑑定報告中所指二者價錢相當云云，則雅
    証公司一開始即施作200型即可，何需以320型取代？
  (5)系爭工程契約所附之「靜宜大學校園ＩＣ卡門禁系統規格於
    第4點即明白載稱「UPS：不斷電設備，當電源停電時，須維
    持門禁設備 2小時之正常運作」。是契約已明定應裝設不斷
    電系統，雅証公司自需依約安裝完成。又兩造於94年2月3日
    之驗收會議紀錄已載明「依約 UPS不斷電系統須提供門禁卡
    機2小時供電，因雅証公司無法符合門禁卡機2小時之功能，
    經雅証公司同意定於94年2月28日完成1600A之 ATS施作」，
    惟至94年3月1日驗收時，雅証公司就上項工程仍未完成。雖
    兩造於上開會議決議事項第 8點又約定「雅証公司同意在94
    年2月28日先完100A之ATS施作」，惟雅証公司雖就100A部分
    裝設完成，惟並未依約於94年 2月28日之期限內完成系統並
    連線以完成驗收，此亦據證人范國欽於原審94年 9月29日時
    證述綦詳，足證該100A於94年3月1日雙方約定最後完工期限
    ，雅証公司仍係無法完成連線進行測試，該100A自難認屬施
    作完成，就此由兩造於94年3月1日之驗收會議紀錄「雙方同
    意因雅証（即被上訴人）未依書面協議於94年 2月28日完成
    缺失改善（其中即包含系爭100A之施作），擬依約解除」等
    語，亦足證之。
三、得心證之理由：
  (1)雅証公司主張：兩造於93年 7月19日簽訂工程契約，由伊承
    攬靜宜大學之女生宿舍門禁監控系統整建工程，約定總價為
    570 萬元，靜宜大學已依工程總價付款百分之50，另依約提
    供65萬7750元為履約保證金等事實，為靜宜大學所不爭執，
    應堪信為真實。但靜宜大學以未完成驗收及雅証公司未依約
    裝設200型磁力鎖為由，拒絕給付第二期工程款285萬元及前
    開履約保證金合計350萬7750元等語，資為抗辯。
  (2)本件先應審究者為：系爭承攬契約有關磁力鎖之規格有無約
    定？雅証公司所施作之 320型磁力鎖是否符合契約要求？如
    不符原契約之規格，是否經過靜宜大學之同意？
    雅証公司於其工程標單中已明列磁力鎖規格為「SOCA SL2
      00」，此有工程標單在卷足證（見原審卷第 1宗第45頁）
      ；而依系爭契約第4條2、之約定，標單屬契約之一部分，
      是系爭工程所約定之磁力鎖規格應為 200型磁力鎖。雅証
      公司主張：本件工程投標要件，是由學校定出需求，由投
      標廠商自定規格，向學校說明，再經學校決定得標廠商，
      因此，工程標單僅註明磁力鎖，規格欄之「SOCA SL200」
      是由雅証公司自行訂定云云，核無足採。
    依SOCA於臺灣總代理日懋科技有限公司於網站上，就「電
      鎖」所作之說明『電鎖裝置主要分為「停電開」及「停電
      鎖」兩類。「停電開」類型電鎖在電力供應中斷時會開鎖
      或可從處所內開啟。而「停電鎖」類型在電力供應中斷時
      依然緊鎖。假如大廈內安裝的電鎖裝置屬「停電鎖」類型
      ，當發生火警時，電力供應受影響，這類電鎖裝置便會對
      居民構成潛在危險。因此住戶應確保大廈防火通道的安全
      門安裝的門鎖，在電力供應中斷時，可無須使用鑰匙便能
      夠從大廈內開啟，已確保生命安全。然而斷電開型電鎖若
      安裝在私人住家大門時，為了補救停電而產生開門的動作
      ，因此建議加裝不斷電系統（ UPS），而不斷電系統的容
      量最好能承受電鎖負載達 8小時以上，增加安全性。』（
      見本院卷第94頁）。又依日懋科技有限公司於網站上就20
      0型、320型之說明可知『200 型磁力鎖具開門遲延與按鈕
      開門接點；消耗電流低、工作效能高之特色。而 320型則
      以外觀美觀，適合安裝於鋁門；需搭配喇叭鎖或水平輔助
      鎖使用為特色。又 200型磁力鎖屬斷電開型安全電鎖，特
      別適用於防火逃生安全門；320 型磁力鎖屬送電開型電鎖
      ；特別是用鋁門、木門等... 需搭配喇叭鎖或水平輔助鎖
      使用』（見本院卷第97、98頁）。是 200型磁力鎖屬「斷
      電開」型電鎖，於斷電時，門鎖即自動開啟；而 320型磁
      力鎖屬「送電開」型電鎖，倘遇火警或其他原因而斷電時
      ，門鎖無法自動開啟。另 320型磁力鎖尚須需搭配喇叭鎖
      或水平輔助鎖使用、200 型磁力鎖則無須搭配鑰匙或水平
      輔助鎖使用。又320 型磁力鎖因尚須需搭配喇叭鎖或水平
      輔助鎖使用，如僅於內部裝置水平輔助鎖於斷電時，倘遇
      火災、地震或意外發生而居住者受傷無法行動時，屋外人
      員進入施救之困難度顯然提高；而倘加裝喇叭鎖，系爭工
      程欲安裝門鎖之寢室共707間，則每間寢室共住4個學生，
      另舍監就每一間寢室又需準備備用鑰匙，是 707間之寢室
      所須配用之鑰匙數量眾多，住宿學生變動時鑰匙交接繁雜
      ，管理上較為不便。足見200型與320型磁力鎖二者功能不
      同。至於200型與320型磁力鎖二者雖均可用於門鎖，且有
      不同之安全性，但操作方法不同、功能不同。
    雅証公司主張其施作 320型磁力鎖前，已簽報材料送審單
      、送審施工圖、細部施工圖等，交付靜宜大學委任之劉順
      安建築師審核簽可並轉知靜宜大學簽准，靜宜大學於93年
      8月26日明確應允同意320型磁力鎖之意思於材料設備送審
      單，始交伊施作云云。靜宜大學則否認有同意將 200型磁
      力鎖變更為 320型磁力鎖等語。查雅証公司之材料送審單
      （見原審卷第1宗第65頁）上記載送審次數第一次為93年8
      月 3日、第二次為同年月11日，靜宜大學系統支援組長趙
      素玲及建築師劉順安於8月4日審查意見說明為「符合規格
      及需求」，營繕主辦員林洝棋於8月9日則於審查意見說明
      記載「一規格需符合原招標內容，不符應另提說明」；且
      林洝棋在靜宜大學女生宿舍門禁系統細部施工圖（見原審
      卷第 1宗第67頁）上，廠方建議鑰匙孔及暗鎖基於長期使
      用及耐用性建議需加裝處將廠方建議刪除且打「」，並
      加註「於招標時已規定，並由承商確認在案」，而上開送
      審單業主審核意見欄雖勾選退回修正及核准兩項，顯然第
      一次93年8月3日送審時係遭退回，直至93年 8月11日送審
      時，則係核准；至於核准同時所加註之「但應依標示意見
      辦理」，應係指「其餘未送審請速完成」部分。再參酌兩
      造於93年10月8日召開工程釋疑會議紀錄（見原審卷第1宗
      第48頁），於會議決議事項載明「2.陰極鎖搭配機械旋鈕
      ，由承商依規定施作完成（含鎖）... 5.請承商以上之缺
      失改善於 10/30前完成」；另93年11月15日系統驗收會議
      記錄（見原審卷第 1宗第49頁），於會議決議事項亦載明
      「一斜舌及機械旋鈕請承商限期完工，限於93年11月30日
      前完工」。足見靜宜大學確有同意將 200型磁力鎖變更為
      320 型磁力鎖，是靜宜大學辯稱並未同意雅証公司所施作
      須搭配使用鑰匙之 320型磁力鎖，應無足採。是兩造既已
      協議將200型磁力鎖變更為320型磁力鎖，縱使二者功能不
      同，雅証公司施作 320型磁力鎖即非不符契約約定。靜宜
      大學辯稱雅証公司擅改磁力鎖的規格為 320型磁力鎖，未
      依債之本旨提出給付而有不完全給付云云，洵非可採。
  (3)次應審究者為：不斷電設備（ UPS）依約是否屬雅証公司所
    應施作範圍﹖如是，兩造是否已變更為施作ATS1600A？雅証
    公司已否完成不斷電設備或ATS1600A？所施作之 320型磁力
    鎖，是否有瑕疵？
    320型磁力鎖本可不配備不斷電設備（UPS），即可運作，
      已如上述。但依系爭契約附件「靜宜大學校園IC卡門禁系
      統規格」已載明「四 UPS：不斷電設備，當電源停電時，
      需維持門禁設備 2小時之正常運作。六門禁管控軟體：3.
      當網路斷線或UPS電源供應有問題時」（見原審卷第1宗第
      13、14頁），顯然雅証公司應施作不斷電設備（ UPS），
      而兩造於協議將200型磁力鎖變更為320型磁力鎖後，並未
      約定雅証公司可不施作不斷電設備，是雅証公司仍應完成
      不斷電設備，始符契約之約定。惟靜宜大學嗣後又同意以
      ATS1600A取代 UPS不斷電系統，此事實業經證人范國欽於
      原審到庭證稱：「契約內容原來是要求雅証公司提供 UPS
      不斷電系統，但因價格比ATS1600A多，所以我們同意雅証
      公司以ATS1600A取代 UPS系統，後來雅証公司又要求先買
      100A試試看是否可以取代 1600A，學校也有同意」（見原
      審卷第 1宗第127、128頁）等語屬實，又依據94年2月3日
      驗收會議記錄（見原審卷第 1宗第50頁）決議事項第(2)點
      ：「依約UPS不斷電系統須提供門禁卡機2小時供電，因雅
      証公司無法符合門禁卡機 2小時之功能，經雅証公司同意
      定於94年 2月28日完成1600A之ATS施作，以利合乎合約門
      禁規定。（見說明第(8)）」、第(8)點：「雅証公司同意在
      94年2月28日先完成100A之ATS施作，驗收後再施作 1600A
      之ATS」，顯見兩造確有協議由雅証公司以 ATS1600A取代
      UPS不斷電設備2小時，甚為明確。
    至於兩造是否同意以ATS100A取代1600A部分，證人范國欽
      於原審係證稱：「後來雅証公司又要求先買100A試試看是
      否可以取代 1600A，學校也有同意，但是雅証公司後來連
      100安培部分也沒有完成」（見原審卷第1宗第127、128頁
      ），且依上開94年2月3日驗收會議記錄第(8)點之記載，兩
      造並非同意以 ATS100A取代ATS1600A，而係約定由雅証公
      司於94年2月28日前先安裝ATS100A，經測試以ATS取代UPS
      可行後，雅証公司仍應施作ATS1600A。靜宜大學辯稱：雅
      証公司已施作之 ATS100A並未將線路連接，尚未完成云云
      ，雖為雅証公司所否認，但雅証公司已於94年 2月28日前
      安裝完成 ATS100A之事實，應由雅証公司負舉證責任。本
      件並無靜宜大學已驗收 ATS100A之證據；至於94年3月1日
      驗收會議紀錄，縱未記載有關驗收 ATS100A之事項，亦無
      從據而認定雅証公司已完成 ATS100A系統。另證人范國欽
      於原審已證述雅証公司並未完成 ATS100A；此外雅証公司
      並未舉證明其已於94年2月28日前安裝完成ATS100A，是雅
      証公司主張已於94年2月28日前安裝完成ATS100A云云，尚
      無足採。臺灣省建築師公會新竹辦事處鑑定鑑定認 ATS係
      追加工程，非屬合約範圍，依上述說明已有未合；且主觀
      推斷「可能雅証公司迫於無奈同意靜宜大學驗收後，將增
      作1600A之 ATS給靜宜大學，因此ATS追加工程項目不得作
      為系爭工程尚未完工之理由」（見鑑定報告書第 9頁），
      並無足採；其(一)之鑑定結果認：僅依合約工程範圍檢視，
      雅証公司施作進度已達 99.5%完工，僅2500元不斷電系統
      未施作，且依94年2月3日會議記錄雅証公司已追加之100A
      之 ATS，完成系統不斷電功能，自得視為系統工程已完工
      」等語（見鑑定報告書第11頁），惟94年2月3日會議記錄
      第(8)點係要求雅証公司應於94年2月28日前完成ATS100A，
      並非雅証公司已完成ATS100A；又ATS100A是否已完成，應
      就 ATS100A是否已施作觀察，豈可依照施作進度達成之比
      例認定已完工﹖該鑑定結論顯無足採。原審依據上開鑑定
      ，及94年3月1日驗收會議紀錄，並未記載有關驗收ATS100
      A之事項，而認定雅証公司已完成ATS100A，顯有違誤。
    靜宜大學抗辯雅証公司施作之系爭工程有：需用力關門
      造成噪音及故障、無法關門到定位以致輕推即開、無
      法開門、鎖會脫落、刷卡卡片無法感應、以鐵絲輕
      易開門；故障率高達 64.4%等項瑕疵，雖為雅証公司所否
      認；但兩造曾多次進行驗收，均記載有施工缺失，此有工
      程釋疑會議記錄、驗收會議記錄在卷足憑（見原審卷第 1
      宗第47至50頁），且於94年2月3日驗收會議紀錄仍記載多
      項缺失，雅証公司以簽名其上，其中會議結論(1)希嘉學苑
      門禁IC卡相關問題共9點，第1.點已載明故障率高達64.4%
      ，其餘尚有無法持續供電時，門扇會自動開啟無法上鎖、
      IC卡未連線、有老師學生被困在房間內、門關不起來等瑕
      疵（見原審卷第 1宗第51頁）。甚至於94年3月1日驗收時
      ，雙方同意因雅証公司未依書面協議於94年 2月28日完成
      缺失改善，擬依約解除（見原審卷第 1宗第52頁）。且鑑
      定結果亦認為「靜宜大學每次驗收提出工程缺失項目，多
      屬工程瑕疵範圍，類似問題宜在工程保固期限內要求承商
      維修，較為適當。」（見鑑定報告第10頁），而鑑定人於
      96年 2月15日現場勘查時，整體系統無法順利運作（見鑑
      定報告第 4頁）；此外鑑定報告書又載稱：「雅証公司所
      安裝之門禁系統並未經長期監測（雅証公司尚無法提檢測
      資料給鑑定人），能否有效運作也待考驗」、鑑定補充說
      明狀記載：「目前整體門禁系統線路不通，無法目視分辨
      」、鑑定人楊長榮證稱：「到現場時，因為整套系統已經
      停用，所以無法檢測」等語，即雅証公司亦自承94年3月1
      日驗收時有 2間寢室門關得不太順（見該報告書14頁、原
      審卷第 2宗第88、129、126頁）。足見靜宜大學抗辯雅証
      公司施作之系爭工程有瑕疵，故障率高達 64.4%云云，應
      堪採信。
  (4)靜宜大學得否以系爭工程未依債之本旨提出給付而有不完全
    給付，而主張解除契約？是否已解除系爭工程契約？或依瑕
    疵擔保請求減少報酬、損害賠償並為抵銷？
    雅証公司確未完成ATS1600A之施作、所施作之 ATS100A並
      未將線路連接，尚未完成，且系爭工程存有瑕疵之事實，
      已如上述。則雅証公司施作系爭工程有不完全給付之情形
      ，且經靜宜大學催告雅証公司為完全之給付（見驗收記錄
      原審卷第 1宗第49、50頁），惟雅証公司並未為完全之給
      付。且事後靜宜大學已另行安裝其他門鎖，雅証公司縱加
      以改善，對於靜宜大學而言，已無實益，是靜宜大學自得
      依不完全給付之法律關係解除契約。
    至於兩造於94年3月1日就系爭工程進行驗收會議時，因雅
      証公司遲遲未能依約提出給付之情形，於該次會議第四點
      會議決議事項雖記載「雙方同意因雅証未依書面協議於94
      年 2月28日完成缺失改善，擬依約解除。由本校正式發文
      處理」等語，但此僅係靜宜大學「擬」解除契約而已，靜
      宜大學既未正式發文解除，於94年3月1日時系爭工程契約
      尚未經解除。惟靜宜大學於96年11月16日表示以民事辯論
      意旨狀繕本之送達，為解除系爭契約之意思表示，而該民
      事辯論意旨狀業已由雅証公司訴訟代理人於96年11月16日
      收受（見原審卷第 2宗第150、158頁），則系爭契約業已
      因靜宜大學依不完全給付之法律關係解除系爭契約。
    系爭契約既經解除，雅証公司猶依約請求給付工程款，自
      屬無據。
    雅証公司於訂約時交付靜宜大學65萬7750元為履約保證金
      ，此為兩造所不爭執之事實。則系爭契約既經解除，靜宜
      大學自應將此65萬7750元履約保證金返還予雅証公司。至
      於靜宜大學雖主張依瑕疵擔保請求減少報酬、損害賠償，
      但靜宜大學係於95年1月3日始於原審準備程序中主張因工
      程存有瑕疵而請求減少報酬（見原審卷第1宗第186頁），
      而雅証公司完成系爭工作早在93年11月15日之前（否則如
      何於93年11月15日驗收，見原審卷第 1宗第49頁），是依
      民法第514條第1項之規定，靜宜大學之損害賠償及減少報
      酬請求權已因於發現瑕疵後 1年間不行使而消滅。又此屬
      除斥期間，不因雅証公司未為此項抗辯而有所影響，附此
      敘明。是靜宜大學主張抵銷，應無理由。
  (5)從而雅証公司請求返還履約保證金65萬7750元，及自起訴狀
    繕本送達翌日即94年 6月10日起算之法定遲延利息，即屬有
    據，應予准許。逾此範圍之請求即屬無據，應予駁回。又被
    上訴人雅証公司勝訴部分，兩造分別陳明願供擔保為准、免
    假執行之宣告，經核於法並無不合，原審分別酌定相當擔保
    金額准許之，即為有據。至於被上訴人敗訴部分，其假執行
    之聲請失所附麗。原審就超過上開應准許部分，為上訴人敗
    訴之判決，並為假執行之宣告，自有未洽。上訴意旨就此部
    分指摘原判決不當，求予廢棄改判，為有理由。至於上開應
    准許部分，原審判命上訴人給付，並為假執行之宣告，核無
    違誤，上訴意旨，就此部分，仍執陳詞，指摘原判決不當，
    求予廢棄，為無理由，應駁回其上訴。
四、本件事證已甚明確，兩造其餘攻擊防禦以無礙本件判斷，爰
    不一一論述。
五、據上論結，本件上訴為一部有理由，一部無理由，依民事訴
    訟法第 450條、第449條第1項、第79條，判決如主文。
中    華    民    國    98    年    7     月    21    日
              民事民三庭    審判長法  官  陳照德
                                  法  官  朱樑
                                  法  官  李平勳
以上正本係照原本作成。
雅証股份有限公司不得上訴，私立靜宜大學不得上訴。
如對本判決上訴，須於收受判決送達後20日內向本院提出上訴書
狀，其未表明上訴理由者，應於提出上訴後20日內向本院提出上
訴理由書（須按他造人數附具繕本）；上訴時應提出委任律師為
訴訟代理人之委任狀。具有民事訴訟法第 466條之1第1項但書或
第 2項之情形為訴訟代理人者，另應附具律師及格證書及釋明委
任人與受任人有該條項所定關係之釋明文書影本。
                                  書記官  江丞晏
中    華    民    國    98    年    7     月    21    日


司法院資訊處製作；財團法人民間司法改革基金會備份。
